【裁判字號】    89,易,2303
【裁判日期】    900129
【裁判案由】    毒品危害防制條例
【裁判全文】
臺灣臺北地方法院刑事判決                        八十九年度易字第二三０三號
    公  訴  人  臺灣臺北地方法院檢察署檢察官
    被      告  甲○○
          （原名江鎧偉）
右列被告因違反毒品危害防制條例案件，經檢察官提起公訴（八十九年度毒偵字第二
七二九號），本院判決如左：
    主      文
甲○○（原名江鎧偉）施用第二級毒品，累犯，處有期徒刑柒月。
扣案之含有不可析離秤重之第二級毒品安非他命殘渣袋壹只沒收銷燬之。
    事      實
一、甲○○（原名江鎧偉，於民國八十九年六月十九日更名甲○○）前於八十六年二
    月間因違反麻醉藥品管理條例案件，經本院判處有期徒刑三月，如易科罰金，以
    三百元折算一日確定，同年六月二十七日易科罰金執行完畢，仍不知悔悟，又於
    八十八年間因施用第二級毒品安非他命案件，經本院以八十八年度毒聲字第二０
    七五號裁定送觀察、勒戒後，認無繼續施用毒品之傾向，由臺灣臺北地方法院檢
    察署檢察官於八十八年九月三日以八十八年度毒偵字第二四七號為不起訴處分，
    嗣確定在案。詎其於前案不起訴處分五年內，復基於施用第二級毒品之概括犯意
    ，自八十八年九月四日起至同年十月十二日止，連續施用第二級毒品安非他命，
    經本院以八十八年度毒聲字第二五六五號裁定送觀察、勒戒後，認有繼續施用毒
    品傾向，除經本院於八十八年十二月三日以八十八年度毒聲字第二九九二號裁定
    其令入戒治處所施以強制戒治一年外，並經檢察官依一般刑事訴訟程序起訴其上
    開施用毒品罪之刑責，嗣經本院新店簡易庭於八十八年十二月九日以八十八年度
    店簡字第五六五號簡易判決判處其有期徒刑六月，如易科罰金，以三百元折算一
    日，其不服提起上訴後，為本院刑事庭於八十九年六月三十日以八十九年度簡上
    字第五五號判決其上訴駁回確定在案。而其自八十九年一月七日起經送臺灣臺北
    戒治所施以強制戒治，因執行戒治期間屆滿三月，戒治成效經評定合格，無繼續
    戒治之必要，為本院於八十九年五月十一日以八十九年度毒聲字第一二０四號裁
    定停止戒治，所餘戒治期間付保護管束，因之完成其斷癮治療，甫於八十九年六
    月二日出所，惟其仍不知戒絕毒癮，竟於停止強制戒治付保護管束期間內之八十
    九年九月一日凌晨零時許，在其臺北市文山區○○○路○段二二五號六樓住處施
    用第二級毒品安非他命，隨於同日下午二時許，在上址為警查獲，並扣得含有不
    可析離秤重之第二級毒品安非他命殘渣袋一只及吸食器一組。
二、案經臺北市政府警察局萬華分局報請臺灣臺北地方法院檢察署檢察官偵查起訴。
    理      由
一、右揭事實，業據被告甲○○於警、偵訊及本院審理時均坦承不諱，而被告經警採
    得之尿液及於其住處查獲之殘渣袋一只經本院送驗結果，尿液部分呈甲基安非他
    命陽性反應，殘渣袋則檢出有甲基安非他命之殘留，有法務部調查局（八九）陸
    （一）字第八九０九八四一五號檢驗通知書一紙附卷可稽及殘渣袋一個、吸食器
    具一組扣案可佐。此外，並有臺灣高等法院檢察署刑案紀錄簡覆表、被告全國前
    案資料查詢表、被告在押在監明細資料表、本院新店簡易庭八十八年度店簡字第
    五六五號刑事簡易判決及本院八十九年度簡上字第五五號刑事判決等各一件在卷
    可憑，足認被告之自白與事實相符，本件事實證據明確，其犯行堪以認定，應予
    依法論科。
二、按毒品危害防制條例公布生效後，施用毒品而犯第十條之罪者，經觀察、勒戒後
    ，無繼續施用毒品傾向者，應由檢察官為不起訴處分。有繼續施用毒品傾向者，
    由檢察官聲請法院裁定令入戒治處所施以強制戒治，期間為一年。又依前項規定
    為不起訴處分後，五年以內再犯第十條之罪，經觀察、勒戒後，認有繼續施用毒
    品傾向或三犯以上者，不適用前項之規定，但應由檢察官聲請法院先入戒治處所
    施以強制戒治，毒品危害防制條例第二十條第二項、第三項規定甚明。上開條項
    之立法意旨在於施用毒品有癮者，依修正前肅清煙毒條例第四條及第九條第三項
    、第七項規定，均有「勒戒」、「斷癮」之明文，惟徵之世界先進國家之醫療經
    驗及醫學界之共識，吸毒成癮者，欲求其「斷癮」、「戒絕」，非原肅清煙毒條
    例條文所定之「勒戒」所能達成，吸毒成癮者，除須在「勒戒處所」治療其身癮
    發作時之戒斷症狀，即所謂「生理治療」外，尚須在解除其身癮後，戒除其對於
    毒品之心理依賴，此項「心理治療」必須在原有監所措施外，另設治療、復建、
    宗教、心理諮詢、勞作等設施以相輔相成，始能克竟全功，故與治療其生理病症
    有異，而分成兩階段進行。且有無成癮，須先行觀察，因此，原則上觀察及勒戒
    併於「勒戒處所」內行之。換言之，須以「生理治療」及「心理治療」之併行措
    施，始能收「斷癮」之成效。是以無論係原肅清煙毒條例第九條第七項規定之犯
    同法條第一項、第二項之施用煙毒罪，依第三項規定勒戒斷癮後或第四條規定免
    除其後「再犯」、「三犯」之情形，或係毒品危害防制條例第二十條第三項規定
    「再犯」、「三犯」之情形，其認定均係以行為人所犯施用毒品罪是否已經勒戒
    斷癮或勒戒後強制戒治斷癮（最高法院八十二年度台非字第四０四號、台覆字第
    五三號、八十四年度台非字第二二六號、八十六年度台非字第二七三號判決意旨
    參照），是對於行為人所犯施用毒品罪之斷癮治療，當不能對於觀察、勒戒後，
    有繼續施用毒品傾向者所為之強制戒治即心理治療程序予以切斷，逕以原肅清煙
    毒條例規定之勒戒程序即認行為人已經斷癮，而違背毒品危害防制條例將施用毒
    品者視為「病患性犯人」，以「除刑不除罪」兼採實施保安處分性質之「觀察、
    勒戒」、「強制戒治」以代替原有刑罰矯治措施之立法本旨。然若行為人前因施
    用毒品經檢察官為不起訴處分（包括法院依上開程序所為之免刑判決）確定後，
    五年內再施用毒品，經送觀察、勒戒後，有繼續施用傾向者，應令入戒治處所施
    以強制戒治，有關其「心癮」部分，既經強制戒治之方式治療後，認其執行戒治
    期間已屆滿三月，且戒治成效經評定合格，無繼續戒治之必要，而為法院裁定停
    止強制戒治，並付保護管束，自應認其所犯施用毒品罪之斷癮治療（包括身癮及
    心癮）已經完成。從而，於停止戒治付保護管束期間內，行為人有施用毒品之犯
    行，自應依前開法文中所稱之「三犯以上者」處斷。
三、次按安非他命屬中樞神經興奮劑，具有輕微之成癮性，服用後會產生依賴性、耐
    藥性，並引起不安、頭昏、顫抖、亢進性反應、失眠、焦慮、譫妄、慢性中毒、
    精神障礙、類似精神分裂症之錯覺、幻覺、妄想及伴有行動與性格異常等副作用
    ，其劑量增大時，甚或會導致死亡；而其慣用者，由於精神錯亂，更具有暴力攻
    擊及反社會行為等傾向，情況極為嚴重，尤以戒解不易，其毒害不在煙毒之下，
    因之毒品危害防制條例將其列為第二級毒品。查被告於所犯施用毒品罪經二次斷
    癮治療完成後，仍不知戒絕毒癮，又於停止強制戒治付保護管束期間內之八十九
    年九月一日凌晨零時許施用第二級毒品安非他命之行為，核係三犯毒品危害防制
    條例第十條第二項之施用第二級毒品安非他命罪，其施用毒品前非法持有毒品之
    低度行為，為非法施用毒品之高度行為所吸收，不另論罪。再被告前曾於八十六
    年二月間因違反麻醉藥品管理條例案件，經本院判處有期徒刑三月，如易科罰金
    ，以三百元折算一日確定，八十六年六月二十七日易科罰金執行完畢，有前開臺
    灣高等法院檢察署刑案紀錄檢覆表一件在卷可徵，其於受有期徒刑執行完畢五年
    內，再犯本件有期徒刑以上之罪，為累犯，應依刑法第四十七條規定加重其刑。
    爰審酌被告先後經二次斷癮治療後，甫於八十九年六月二日離開臺灣臺北戒治所
    ，旋又犯本件施用毒品罪，顯無深切悔改之意，犯罪之動機、目的、手段及犯罪
    後坦承犯行之態度等一切情狀，量處如主文所示之刑，以資懲儆。扣案之殘渣袋
    一只及吸食器一組，均為供被告犯罪所用之物，雖被告否認為其所有，然該含有
    不可析離秤重之第二級毒品安非他命殘渣袋一只，依毒品危害防制條例第十八條
    第一項規定，不問是否屬於犯人所有，仍應諭知沒收銷燬之，至吸食器一組則不
    另為沒收之諭知。
據上論斷，應依刑事訴訟法第二百九十九條第一項前段，毒品危害防制條例第十條第
二項、第十八條第一項，刑法第十一條前段、第四十七條判決如主文。
本案經檢察官陳佳秀到庭執行職務
中      華      民      國      九十    年      一      月    二十九    日
                                    臺灣臺北地方法院刑事第五庭
                                        法  官  朱夢蘋
右正本證明與原本無異。
如不服本判決應於送達後十日內向本院提出上訴狀
                                        書記官  周小玲
中      華      民      國      九十    年      二      月       五     日
附錄：
毒品危害防制條例第十條
施用第一級毒品者，處六月以上五年以下有期徒刑。
施用第二級毒品者，處三年以下有期徒刑。


司法院資訊處製作；財團法人民間司法改革基金會備份。
